臺灣臺中地方法院刑事判決　　　　　　　99年度訴字第3020號
公　訴　人　臺灣臺中地方法院檢察署檢察官
被　　　告　李齊中
指定辯護人　本院公設辯護人梁乃莉
上列被告因毒品危害防制條例案件，經檢察官提起公訴（99年度
偵字第10321、18708、19579號），本院判決如下：
    主    文
李齊中犯如附表一、二所示各罪，分別處如附表一、二所示之刑
。應執行有期徒刑拾捌年。扣案之第一級毒品海洛因貳拾包(
合計驗餘淨重壹零貳點貳伍公克)，均沒收銷燬之。扣案之黑銀
色諾基亞廠牌插置使用門號0000000000號行動電話（含該門號SI
M卡）壹支、全黑色諾基亞廠牌插置使用門號0000000000號行動
電話（含該門號SIM卡）壹支、電子磅秤壹個，均沒收之。未扣
案之販賣第一級毒品所得共計新臺幣陸萬貳仟元沒收之，如全部
或一部不能沒收時，以其之財產抵償之。
    犯罪事實
一、李齊中前因違反肅清煙毒條例案件，經本院以82年度訴字第
    770號判處有期徒刑2年2月確定，又因違反肅清煙毒條例案
    件，經本院以83年度訴緝字第24號判處有期徒刑3年6月確定
    ，兩案接續執行，於民國84年12月14日假釋付保護管束，後
    因於假釋期間再違反肅清煙毒條例等案件，經本院以86年度
    訴字第2276號判處應執行有期徒刑3年6月確定；再因違反槍
    砲彈藥刀械管制條例案件，經臺灣高等法院臺中分院以87年
    上易字第652號判處有期徒刑3月，如易科罰金，以銀元300
    折算1日確定；復因違反毒品危害防制條例案件，由臺灣高
    等法院臺中分院以88年度上更一字第121號判處有期徒刑5年
    3月確定；上開肅清煙毒條例、槍砲彈藥刀械管制條例、毒
    品危害防制條例案件另由臺灣高等法院臺中分院以89年度聲
    字第55號裁定將再合併定應執行刑8年10月確定，前揭假釋
    亦遭撤銷，而入監執行殘刑3年6月14日，並接續執行有期徒
    刑8年10月之刑期，於93年1月20日假釋付保護管束，而後因
    於假釋期間故意違反毒品危害防制條例案件，而遭撤銷假釋
    ，嗣上開案件經本院以96年聲減字第919號裁定減刑各自合
    併應執行有期徒刑7年3月、1年1月、1年9月確定，遂入監執
    行殘刑有期徒刑1年7月12日，於96年7月25日縮刑期滿執行
    完畢。詎仍不知警惕，明知海洛因係毒品危害防制條例第2
    條第2項第1款所管制之第一級毒品，依法不得販賣，竟基於
    販賣海洛因以營利或以營利為目的而販入海洛因之犯意，以
    其所有持用之0000000000、0000000000號行動電話門號，作
    為聯絡工具，而分別為下列之行為：
  (一)於附表一編號1、4所示之時間、地點，以附表一編號1、4所
    示之方式，販賣如附表一編號1、4所示數量、價額之第一級
    毒品海洛因予張秉華2次。
  (二)於附表一編號2、3、5所示之時間、地點，以附表一編號2、
    3、5所示之方式，販賣如附表一編號2、3、5所示數量、價
    額之第一級毒品海洛因予吳佳隆3次。
  (三)於附表二所示之時間、地點，以附表二所示之方式，向真實
    姓名年籍不詳綽號「信友」之人，購買如附表二所示數量、
    價額之第一級毒品海洛因1次。
  (四)嗣其於99年4月25日晚間9時50分許，因另涉毒品案件經本院
    及臺灣臺中地方法院檢察署通緝，為警在臺中市○區○○路
    50號地下室停車場逮捕到案，並在李齊中身上及其所使用車
    牌號碼3318-EG號自小客車內，扣得未及賣出之第一級毒品
    海洛因23包(合計驗餘淨重102.25公克)、電子磅秤1台及諾
    基亞廠牌插置使用門號0000000000號(含該門號SIM卡）之全
    黑色行動電話1支、諾基亞廠牌插置使用門號0000000000號(
    含該門號SIM卡)之黑銀色行動電話1支等物，因而查悉上情
    。
二、案經臺中市警察局第五分局及彰化縣警察局員林分局報告臺
    灣臺中地方法院檢察署檢察官偵查起訴。
    理    由
壹、程序部分
一、按被告以外之人於偵查中向檢察官所為陳述，除顯有不可信
    之情況者外，得為證據，同法第159條之1第2項定有明文。
    偵查中對被告以外之人（包括證人、鑑定人、告訴人、被害
    人及共同被告等）所為之偵查筆錄，或被告以外之人向檢察
    官所提之書面陳述，性質上均屬傳聞證據。惟現階段刑事訴
    訟法規定檢察官代表國家偵查犯罪、實施公訴，依法其有訊
    問被告、證人及鑑定人之權，證人、鑑定人且須具結，而實
    務運作時，檢察官偵查中向被告以外之人所取得之陳述，原
    則上均能遵守法律規定，不致違法取供，其可信度極高，職
    是，被告以外之人前於偵查中已具結而為證述，除反對該項
    供述得具有證據能力之一方，已釋明「顯有不可信之情況」
    之理由外，不宜以該證人未能於審判中接受他造之反對詰問
    為由，即遽指該證人於偵查中之陳述不具證據能力。經查證
    人張秉華、吳佳隆於偵查中向檢察官所為之陳述，於訊問前
    具結，依上說明，本屬有證據能力之傳聞證據，且上開證人
    於偵查中向檢察官所為之陳述，並無顯不可信之情況，是其
    等於檢察官偵訊中之證述，自均有證據能力。
二、次按被告以外之人於審判外之陳述，雖不符前4條之規定，
    而經當事人於審判程序同意作為證據，法院審酌該言詞陳述
    或書面陳述作成時之情況，認為適當者，亦得為證據。當事
    人、代理人或辯護人於法院調查證據時，知有第159條第1項
    不得為證據之情形，而未於言詞辯論終結前聲明異議者，視
    為有前項之同意，刑事訴訟法第159條之5分別定有明文。查
    本件公訴人、被告及辯護人對於本院就後述實體部分所引之
    證人證述及書證內容，於本院準備程序及審理時均不爭執證
    據能力，猶未對之釋明有何顯不可信之情況，且本院審酌其
    等之內容，均無不法取得或有違法取供之情事，亦均適宜為
    本案證據，一前開說明，就後述實體部分所引之證人證詞及
    書證內容，自具有證據能力。
三、再按電話監聽譯文（通訊監察譯文），僅屬依據監聽錄音結
    果予以翻譯之文字，固具文書證據之外觀，但實際上仍應認
    監聽所得之錄音帶，始屬調查犯罪所得之證物，乃刑事訴訟
    法第165條之1第2 項所稱之新科技證物，如其蒐證程序合法
    ，且當事人已承認監聽錄音譯文之內容屬實，或對於該譯文
    內容並無爭執，而法院復已就該譯文依法踐行調查證據程序
    者，該監聽錄音之譯文即與播放錄音有同等價值，自有證據
    能力（最高法院98年度台上字第527號判決意旨參照）。查
    本案證人張秉華所使用之門號0000000000號行動電話由臺灣
    雲林地方法院核發通訊監察書（99年度聲監字第129號）實
    施通訊監察、錄音，經審酌上開通訊監察書之核發過程及記
    載事項，符合通訊保障及監察法之相關規定，本案依前述通
    訊監察書所實施之通訊監察、錄音，自屬合法，則依監聽所
    得之錄音內容，自具有證據能力。而員警依據監聽錄音內容
    製作之錄音譯文，本院於審理時業已就上開通訊監察譯文依
    法提示檢察官、被告及辯護人，踐行調查證據之程序，且檢
    察官、被告及其辯護人於本院審理時未為反對該項證據得具
    有證據能力之陳述，且本院審酌該通訊監察譯文無不當取得
    之情形，復為本院事實認定之重要依據，認為以之作為本案
    之證據亦屬適當，自具有證據能力。
貳、實體部分
一、上開附表一編號1、4之犯罪事實，業據被告李齊中於警、偵
    訊及本院準備程序、審理中均坦承不諱，核與證人張秉華於
    警偵訊證述：99年5月13日伊遭彰化縣刑大警員查扣0000000
    000號行動電話，伊有撥打0000000000、0000000000號行動
    電話給李齊中，伊都叫李齊中「阿龍」，該二支電話李齊中
    約在99年3、4月使用，99年4月4日11時51分、19時32分，伊
    有打電話給李齊中，這次伊等是要交易海洛因，約在斗南交
    流道的7-eleven交易，買1錢新臺幣(下同)2萬1千元，伊有
    給李齊中錢，李齊中也有給伊貨，19時32分那通電話是伊跟
    李齊中抱怨買到海洛因的品質不是很好。99年4月17晚間7時
    19分、8時9分那次伊等是約在伊家附近斗六市○○路○段台
    大醫院附近交易，購買海洛因1錢2萬1千元等語，其中關於
    附表一編號4部分，被告李齊中於本院審理時，已明確供承
    交易的地點應該是在雲林縣斗南交流道的7-eleven外，餘均
    大致相符。衡之海洛因係經公告之第一級毒品，無論持有、
    施用、販賣、轉讓，均屬違法行為，為治安機關所嚴查，此
    為眾所週知之事實，毒品交易均於隱密下進行，其以通信聯
    絡亦鮮有明白直接以「毒品」、「海洛因」等名稱或相近之
    用語稱之，均以暗語或彼此已有默契之含混語意而為溝通，
    故上開通訊監察譯文雖未見雙方言明購買毒品海洛因之對話
    內容，惟參酌通訊之內容及通聯之時間，核與證人張秉華之
    證述內容有相當之關聯性，足以補強及擔保其證述有分別向
    被告李齊中購買毒品甲基安非他命之真實性。又附表二被告
    李齊中以營利為目的而販入海洛因之部份，業據其於本院準
    備程序時供承：99年4月5日下午7時許，伊有在臺中縣烏日
    鄉烏日火車站的7-11便利商店，向綽號「信友」之人購買價
    值26萬元、毛重102.33公克之海洛因，伊向「信友」購買海
    洛因就是要販賣使用等語，復有未及賣出之第一級毒品海洛
    因23包(合計驗餘淨重102.25公克)、電子磅秤1台及諾基亞
    廠牌插置使用門號0000000000號(含該門號SIM卡）之全黑色
    行動電話1支、諾基亞廠牌插置使用門號0000000000號(含該
    門號SIM卡)之黑銀色行動電話1支等物扣案可證，足認被告
    之自白確與事實相符，應堪採信。則被告李齊中確實有於附
    表一編號1、4所示時間、地點，販賣第一級毒品海洛因予張
    秉華，及於附表二所示時間、地點，向真實姓名年籍不詳綽
    號「信友」之人購買第一級毒品海洛因之事實，足堪認定。
二、上開附表一編號2、3、5之犯罪事實，訊據被告李齊中固坦
    承0000000000、0000000000號行動電話為伊所使用，惟矢口
    否認有何販賣第一級毒品海洛因予吳佳隆之犯行，辯稱：伊
    不認識吳佳隆，也沒見過吳佳隆這個人，伊完全沒有喝酒，
    怎麼可能和吳佳隆喝酒認識，完全不認識的人，伊怎麼可能
    說自己有在賣海洛因，吳佳隆所述向伊購買海洛因的地點伊
    都沒有印象，吳佳隆可能把伊誤認為是康春輝等語。經查：
  (一)證人吳佳隆於警詢時證述：0000000000是伊本人申請、由伊
    本人持有使用，0000000000號行動電話於99年4月10日、18
    日、19日有和伊0000000000號行動電話聯絡，係要購買海洛
    因，0000000000號行動電話是綽號「眼鏡」之人持有使用，
    伊共向「眼鏡」購買過3次海洛因，第一次是在99年4月，在
    臺中市○○○路與中彰快速道路旁，以5千元之代價向「眼
    鏡」購買1包海洛因，第二次是於99年4月間，在臺中縣神岡
    鄉○○○○道下路旁，以5千元之代價向「眼鏡」購買1包海
    洛因，第三次於99年4月間，在彰化縣和美交流道下路旁，
    以1萬元代價向「眼鏡」購買2包海洛因，警方提示之通話資
    料於99年4月18日22時6分47秒臺中縣神岡鄉○○路20巷9號4
    樓頂、99年4月19日16時51分56秒彰化縣和美鎮○○段中寮
    小段270-5地號，是伊與「眼鏡」交易毒品的時間，伊都是
    聯絡「眼鏡」所有之0000000000號行動電話，再購買毒品，
    雙方是以一手交錢一手交貨之方式交易毒品，伊以電話與「
    眼鏡」聯絡表示1就是1包5千元，2就是2包，再伊「眼鏡」
    指定時間前往交易處所，伊就開車到約定地點，「眼鏡」就
    駕車出現，然後「眼鏡」揮手示意要伊進入其駕駛自小客車
    內，伊就交付現金給「眼鏡」，「眼鏡」當場交給伊海洛因
    ，交易完成後，伊就下車雙方自行離開等語；嗣於偵查中證
    述：伊自99年4月份開始，有使用0000000000號行動電話與
    李齊中所使用的0000000000號行動電話連絡，係為了要跟李
    齊中買海洛因，伊在99年4月10日、18日、19日都有用伊自
    己的電話打跟李齊中。99年4月10日零時13分簡訊是誰發給
    誰伊不清楚，交易時間伊忘記了，伊是跟李齊中約在中港交
    流道附近的中港路與西屯路口附近，跟他買5千元1包海洛因
    。99年4月18日晚間10時6分許，伊打電話給李齊中是要跟他
    買海洛因，伊和李齊中約在中山高速公路豐原交流道附近的
    路邊，向他購買5千元海洛因1包。99年4月19日下午4時23分
    到5時38分，伊總共跟李齊中連絡4通電話，最後的基地台是
    在嘉義，那天伊有和李齊中交易，地點是在彰化和美交流道
    下來的路邊，伊跟他購買1萬元海洛因2包。伊是喝酒認識李
    齊中，李齊中留電話給伊。電話中伊說「1」就是1包，「2
    」就是2包，1包海洛因就是5千元，伊每次跟李齊中交易都
    有把錢給他等語。再於本院審理時證述：伊有在99年4月10
    日半夜，在中港路與西屯路口向被告購買1包5千元的海洛因
    。99年4月18日晚間10時6分許，在豐原交流道附近的路邊，
    伊向李齊中購買5千元海洛因1包。99年4月19日下午4時51分
    ，伊在彰化和美交流道路邊，跟李齊中購買1萬元海洛因2包
    。交易的方法為一手交錢一手交貨。在今年4月份之前，伊
    不認識被告，後來是在喝酒的場合遇到李齊中，李齊中留電
    話給伊，我都叫李齊中「眼鏡」，伊向被告購買3次毒品，
    拿毒品的人都是被告李齊中，在庭的被告就是伊所說的「眼
    鏡」，伊有使用0000000000號行動電話，伊只有為了購買毒
    品才會使用電話跟「眼鏡」聯絡，0000000000號行動電話就
    是當初「眼鏡」留給伊的電話，伊記不起來99年4月10使用
    簡訊、4月18日有通話、19日有5通通訊是不是跟「眼鏡」買
    毒品有關，伊忘記跟「眼鏡」買毒品是否會在同一天聯絡5
    通電話，伊不認識康春輝，伊確實是和被告李齊中購買毒品
    ，伊和李齊中是在大甲熱鬧的時候喝酒認識等語。
  (二)經核證人吳佳隆上開警偵訊及本院審理時之證述內容，其對
    於如何與綽號「眼鏡」之人認識，「眼鏡」並留0000000000
    號行動電話，於99年4月10日、18日、19日其又如何撥打000
    0000000號行動電話與「眼鏡」之人購買海洛因事宜、「眼
    鏡」又如何至雙方約定之時地與其一手交錢、一手交貨交易
    海洛因等情，前後證述情節大致相符。而證人吳佳隆與被告
    夙無嫌隙，若非被告確有為其上開證述內容之情事，實無設
    詞誣攀之理，且證人吳佳隆於偵查及本院接受訊問前，業已
    依法具結，亦擔保其證詞之真實性。又證人吳佳隆於警偵訊
    時，檢警機關係提供犯罪嫌人複數之指認，非一對一是非式
    的單一指認，證人吳佳隆於當時均明確指出編號6為綽號「
    眼鏡」之人，而編號6男子之真實姓名年籍資料即是被告李
    齊中(見99年度偵字第10321號卷第202頁)，且證人吳佳隆於
    本院審理時亦證稱其向「眼鏡」購買海洛因、在庭的被告李
    齊中就是綽號「眼鏡」之人，是證人吳佳隆購買毒品的對象
    為被告李齊中至為明確。再觀之證人吳佳隆持用之00000000
    00號行動電話與被告持用之0000000000號行動電話之通聯紀
    錄，於99年4月10日13時56分許，0000000000號行動電話有
    發簡訊至0000000000號行動電話，當時基地台位置係在臺中
    市○區○○路1段268號7樓；於99年4月18日22時6分許，000
    0000000號行動電話撥打0000000000號行動電話，當時基地
    台位置係在臺中縣神岡鄉○○路20巷9號4樓頂；於99年4月1
    9日16時51分許，0000000000號行動電話有撥打0000000000
    號行動電話，當時基地台位置係在彰化縣和美鎮○○段中寮
    小段2705地號，有該通聯紀錄在卷可參(見99年度偵字第103
    21號卷第203頁)，是證人吳佳隆證述其與被告李齊中交易海
    洛因之地點亦與通聯紀錄基地台之位置相符。從而，證人吳
    佳隆證稱其有於99年4月10日半夜，在中港路與西屯路口向
    被告購買1包5千元的海洛因；於99年4月18日晚間10時6分許
    ，在豐原交流道附近的路邊，向李齊中購買5千元海洛因1包
    ；於99年4月19日下午4時51分，在彰化和美交流道路邊，跟
    李齊中購買1萬元海洛因2包，交易的方法為一手交錢一手交
    貨等情，應屬非虛，自堪採信。被告辯稱不認識吳佳隆，也
    沒見過吳佳隆這個人，其完全沒有喝酒，怎麼可能和吳佳隆
    喝酒認識，其對於販賣海洛因予吳佳隆的地點都沒有印象，
    吳佳隆可能把伊誤認為是康春輝等語，要非可採。
三、此外，復有法務部調查局濫用藥物實驗室鑑定書、中山醫學
    大學附設醫院檢驗科藥物檢測中心尿液檢驗報告、臺中市警
    察局第五分局扣押物品清單、扣押物品目錄表、偵查報告、
    0000000000號行動電話之通聯分析、電話查詢資料、張秉華
    與被告之通聯譯文、內政部警政署刑事警察局鑑定書、臺中
    市警查局第五分局文昌派出所偵辦李齊中毒品案件被告通聯
    紀錄表、被告手機通聯紀錄翻拍照片、計帳單影本、電話簿
    翻拍照片、通聯調閱查詢單等在卷可佐，並有前揭被告李齊
    中所有第一級毒品海洛因23包(合計驗餘淨重102.25公克)、
    、電子磅秤1台及諾基亞廠牌插置使用門號0000000000號(含
    該門號SIM卡）之全黑色行動電話1支、諾基亞廠牌插置使用
    門號0000000000號(含該門號SIM卡)之黑銀色行動電話1支等
    物扣案可憑。又我國查緝毒品海洛因之施用或販賣一向執法
    甚嚴，對於販賣海洛因者尤科以重度刑責，且販賣海洛因既
    係違法行為，當非可公然為之，亦無公定價格，且容易分裝
    並增減份量，而每次買賣之價量，可能隨時依雙方關係深淺
    、資力、需求量及對行情之認知、來源是否充裕、查緝是否
    嚴謹、購買者被查獲時供述購買對象之可能風險之評估等情
    形，而異其標準，非可一概而論；而買受毒品之人通常亦無
    法探知販毒者賺取利潤幾何，是販賣毒品之利得，除被告坦
    承犯行或價量俱臻明確外，委難察得實情，販賣之人從價差
    或量差中牟利之方式雖異，其意圖營利之販賣行為則同一。
    是以因海洛因量微價高，販賣者率有利益可圖，本件證人張
    秉華、吳佳隆，與被告李齊中僅係因購買毒品而認識，均非
    至親，且如附表一所示之第一級海洛因交易均屬有償行為，
    被告李齊中係親自在特定約定地點交付毒品並收取價款，倘
    非有利可圖，自無平白甘冒觸犯重罪之風險而特意有償交付
    第一級毒品之理，堪信被告李齊中各次販賣第一級毒品海洛
    因，確有從中賺取買賣價差，均有牟利之意圖甚明。
四、綜上所述，本案事證明確，被告犯行洵堪認定，應依法論科
    。
五、論罪科刑
  (一)按毒品危害防制條例第4條所規定之販賣毒品罪，雖不以販
    入之後復行賣出為要件，祇要以營利為目的，將毒品販入或
    賣出，有一於此，其犯罪即為完成。惟其行為態樣，可分為
    販入、賣出、販入後復行賣出等3種情形。其中販入或賣出
    ，有一於此，其犯罪固屬完成；但在販入後復行賣出之場合
    ，行為人意圖營利而販入毒品後，至首次賣出，乃2個舉動
    之接續實行，仍祇成立1個販賣既遂罪。然而，其後之販賣
    行為（即第2次以後之賣出），倘成立連續犯（或數罪）時
    則屬另1次行為，應視其販賣既遂或未遂予以評價（最高法
    院96年度臺上字第3551號判決可資參照）。查海洛因為毒品
    危害防制條例第2條第2項第1款所稱之第一級毒品，不得持
    有、販賣。核被告李齊中就附表一、附表二之犯行，均係犯
    毒品危害防制條例第4條第1項之販賣第一級毒品罪。被告李
    齊中持有第一級毒品海洛因之低度行為，各為販賣之高度行
    為所吸收，均不另論罪。再被告李齊中就如附表一、二所示
    各次販賣第一級毒品之犯行，犯意各別，行為互殊，應予分
    論併罰。
  (二)又被告李齊中前因違反肅清煙毒條例案件，經本院以82年度
    訴字第770號判處有期徒刑2年2月確定，又因違反肅清煙毒
    條例案件，經本院以83年度訴緝字第24號判處有期徒刑3年6
    月確定，兩案接續執行，於84年12月14日假釋付保護管束，
    後因於假釋期間再違反肅清煙毒條例等案件，經本院以86年
    度訴字第2276號判處應執行有期徒刑3年6月確定；再因違反
    槍砲彈藥刀械管制條例案件，經臺灣高等法院臺中分院以87
    年上易字第652號判處有期徒刑3月，如易科罰金，以銀元30
    0折算1日確定；復因違反毒品危害防制條例案件，由臺灣高
    等法院臺中分院以88年度上更一字第121號判處有期徒刑5年
    3月確定；上開肅清煙毒條例、槍砲彈藥刀械管制條例、毒
    品危害防制條例案件另由臺灣高等法院臺中分院以89年度聲
    字第55號裁定將再合併定應執行刑8年10月確定，前揭假釋
    亦遭撤銷，而入監執行殘刑3年6月14日，並接續執行有期徒
    刑8年10月之刑期，於93年1月20日假釋付保護管束，而後因
    於假釋期間故意違反毒品危害防制條例案件，而遭撤銷假釋
    ，嗣上開案件經本院以96年聲減字第919號裁定減刑各自合
    併應執行有期徒刑7年3月、1年1月、1年9月確定，遂入監執
    行殘刑有期徒刑1年7月又12日，於96年7月25日縮刑期滿執
    行完畢之事實，有臺灣高等法院被告前案紀錄表在卷可按，
    其於5年以內再故意犯本件有期徒刑以上之罪，均為累犯，
    原應依刑法第47條第1項規定加重其刑，惟因販賣第一級毒
    品罪之法定本刑為死刑或無期徒刑（除罰金部分外）依刑法
    第64條第1項、第65條第1項規定，不得加重其刑。
  (三)按毒品危害防制條例第17條第2項關於「犯第四條至第八條
    之罪於偵查及審判中均自白者，減輕其刑。」之規定，旨在
    獎勵犯罪人之悛悔，同時使偵查或審判機關易於發現真實，
    以利毒品查緝，俾收防制毒品危害之效；故不論該被告之自
    白，係出於自動或被動、簡單或詳細、一次或多次，並其自
    白後有無翻異，苟其於偵查及審判中均有自白，即應依法減
    輕其刑（最高法院98年度台上字第6928號判決參照）。查被
    告李齊中就如附表一編號1、4及附表二所示各次之販賣第一
    級毒品海洛因犯行，於偵查中及本院審理時均坦白承認，故
    應依毒品危害防制條例第17條第2項之規定，均各減輕其刑
    。
  (四)又毒品危害防制條例第17條第1項規定：「犯第四條至第八
    條、第十條或第十一條之罪，供出毒品來源，因而查獲其他
    正犯或共犯者，減輕或免除其刑」乃為有效追查毒品來源，
    斷絕毒品供給，以杜絕毒品泛濫，祇須行為人願意供出毒品
    來源之上手，因而查獲其他正犯或共犯者，即可邀減輕或免
    除其刑之寬典；而同條例第17條第2項規定，則為使刑事案
    件儘速確定，鼓勵被告認罪，並節省司法資源，苟行為人於
    偵查及審判中均自白者，即符減刑要件，上開二項規定之立
    法目的及減免條件並不相同，二者自無法規競合之當然吸收
    關係可言。則同時符合上開二項規定，除予以免除其刑之情
    形外，自應依刑法第71條第2項規定，當先適用毒品危害防
    制條例第17條第2項減輕其刑，再依同條例第17條第1項遞減
    其刑（最高法院99年度台上字第1746號判決參照）。查被告
    李齊中就如附表一、二所示販賣第一級毒品之犯行，於警詢
    及偵查中雖曾供出其販入該第一級海洛因之來源係綽號為「
    信友」之人，惟因不知綽號「信友」之人之真實姓名年籍資
    料，及「信友」所使用之行動電話已無通話資料，至無法繼
    續追查綽號「信友」之人，是未因被告李齊中之供述而查獲
    其上手「信友」，有臺灣臺中地方法院檢察署99年10月28日
    中檢輝發99偵10321字第140159號函、臺中市警察局第五分
    局99年10月27日中分五偵字第0990032901號函等資料在卷可
    稽，自無毒品危害防制條例第17條第1項：「犯第4條至第8
    條、第10條或第11條之罪，供出毒品來源，因而查獲其他正
    犯或共犯者，減輕或免除其刑。」之規定適用，而予減輕或
    免除其刑，附此敘明。
  (五)另按刑法第59條規定犯罪之情狀可憫恕者，得酌量減輕其刑
    ，其所謂「犯罪之情狀」，與同法第57條規定科刑時應審酌
    之一切情狀，並非有截然不同之領域，於裁判上酌減其刑時
    ，應就犯罪一切情狀（包括第57條所列舉之10款事項），予
    以全盤考量，審酌其犯罪有無可憫恕之事由（即有無特殊之
    原因與環境，在客觀上足以引起一般同情，以及宣告法定低
    度刑，是否猶嫌過重等等），以為判斷；又若有2種以上法
    定減輕事由，仍應先依法定減輕事由遞減其刑後，猶嫌過重
    時，始得再依刑法第59條規定酌減其刑（最高法院95年度台
    上字第6157號、88年度台上字第1862號意旨參照）。而毒品
    危害防制條例第4條第1項、第2項之法定刑（除併科罰金刑
    部分外）各為「死刑、無期徒刑」、「死刑、無期徒刑或七
    年以上有期徒刑」，刑度可謂重大。然同為販賣第一級、第
    二級毒品之人，其原因動機不一，犯罪情節未必盡同，或有
    大盤毒梟者，亦有中、小盤之分，甚或僅止於吸毒者友儕間
    為求互通有無之有償轉讓者亦有之，其販賣行為所造成危害
    社會之程度自屬有異，法律科處此類犯罪，所設之法定最低
    本刑卻不可謂不重。為達懲儆被告，並可達防衛社會之目的
    者，自非不可依客觀之犯行與主觀之惡性二者加以考量其情
    狀，是否有可憫恕之處，適用刑法第59條之規定酌量減輕其
    刑，期使個案裁判之量刑，能斟酌至當，符合比例原則。查
    本案被告李齊中所犯如附表一、附表二所示販賣第一級毒品
    罪，次數及數量非鉅，對象不多，不若一般大盤商動輒數十
    萬元或數百萬元，乃至數千萬元，顯見被告販賣之情節尚屬
    輕微，其犯罪之情節尚非至惡，被告僅因一時貪念，致罹重
    典，然相對於長期大量販賣毒品之大毒梟而言，其對社會治
    安及國民健康之危害顯然較小，從被告犯案情節觀之，倘仍
    遽處以法定本刑之最低刑度即死刑或無期徒刑，無異失之過
    苛而不盡情理，不免予人情輕法重之感，且難謂符合罪刑相
    當性及比例原則，更無從與大毒梟之惡行有所區隔，是其犯
    罪情狀相較於法定之重刑，在客觀上足以引起一般人之同情
    ，情節尚堪憫恕，科以法定最低度之刑，猶嫌過重，爰均依
    刑法第59條規定，均酌量遞予減輕其如附表一、附表二各次
    販賣第一級毒品之刑。被告所犯如附表一編號1、4及附表二
    之罪，有前開刑之減輕事由，並遞予減輕之。
  (六)爰審酌被告李齊中前有多次前科，有臺灣高等法院被告前案
    紀錄表在卷可按，被告不知戒慎惕勵，皆明知毒品具有成癮
    性、濫用性，對社會深具危害，被告年輕力壯，不思正當工
    作營生，竟為謀個人私利，無視於政府制定毒品危害防制條
    例之立法美意，及毒品對於自身健康之戕害及國家對於杜絕
    毒品犯罪之禁令，販賣第一級毒品海洛因，危害國民身體健
    康及社會治安，並造成毒品之泛濫，毒品危害國民健康，擾
    亂社會治安，販賣毒品對社會之危害尤鉅，更應嚴加非難，
    所為實乃法所不容而懸為厲禁，而購買毒品者，甚多因施用
    毒品之結果，無工作能力，且一般均無正當工作收入，若非
    尋求親友經濟奧援，常會藉竊盜、搶奪等行為或再將購入之
    毒品重新販出牟利，以資作購買毒品費用，是其惡性不可謂
    不重，所生危害不小，惡性頗值菲議，無從寬貸，兼衡酌被
    告販賣毒品之次數、販賣所得、被告犯罪之動機、目的、手
    段、所生危害及犯罪後被告已坦認部分罪愆（販賣第一級毒
    品海洛因部分）等一切情狀，分別從輕量處如主文所示之刑
    ，及定其應執行刑，以資懲儆。
三、沒收之諭知：
  (一)按以營利為目的販入毒品，經多次販賣後，持有剩餘毒品被
    查獲，其各次販賣毒品行為，固應併合處罰。惟該持有剩餘
    毒品之低度行為，應僅為最後一次販賣毒品之高度行為所吸
    收，不另論罪。則就該查獲之剩餘毒品，祇能於最後一次之
    販賣毒品罪宣告沒收銷燬，不得於各次販賣毒品罪均宣告沒
    收銷燬(最高法院97年度臺上字第4068號、97年度臺上字第
    3618號判決可資參照)。本案員警於上開查獲時地扣得第一
    級毒品海洛因23包(合計驗餘淨重102.25公克)，經送往法務
    部調查局鑑定，均含第一級毒品海洛因成分，有卷附之法務
    部調查局濫用藥物實驗室99年5月28日調科壹字第099230113
    50號鑑定書在卷可按，而前開第一級毒品海洛因，業據被告
    李齊中於本院審理時供承：海洛因毒品係自己意圖販賣向綽
    號「信友」之人購入等語(見本院卷99年11月9日訊問筆錄)
    ，足認此與被告上揭所犯販賣第一級毒品海洛因確有直接關
    聯，且前開鑑定結果含有第一級毒品海洛因成分之海洛因23
    包，均屬於毒品危害防制條例第2條第2項第1款之第一級毒
    品，應依毒品危害防制條例第18條第1項前段之規定，於被
    告李齊中如附表二販賣第一級毒品罪之項下，諭知沒收銷燬
    之。又盛裝前開第一級毒品之包裝袋，參以法務部調查局現
    今所採行之鑑驗方式，包裝袋仍會殘留微量毒品，而無法將
    之完全析離，此有法務部調查局調科壹字第09362396550號
    函文意旨可資參照，是可認前開毒品之包裝袋殘留其上之第
    一級毒品當已無法析離，而均應視為毒品，故應與所盛裝之
    第一級毒品併予沒收銷燬，附此敘明。至鑑驗所耗損之第一
    級毒品，既已滅失，爰不另為沒收銷燬之諭知。
  (二)按犯毒品危害防制條例第4條至第9條、第12條、第13條或第
    14條第1項、第2項之罪者，其供犯罪所用或因犯罪所得之財
    物均沒收之，如全部或一部不能沒收時，追徵其價額或以其
    財產抵償之，毒品危害防制條例第19條第1項定有明文，而
    毒品危害防制條例第19條第1項規定，性質上係沒收之補充
    規定。其屬於本條所定沒收之標的，如得以直接沒收者，判
    決主文僅宣告沒收即可，不生「追徵其價額」或「以其財產
    抵償」之問題，須沒收之標的全部或一部不能沒收時，始生
    「追徵其價額」或「以其財產抵償」之選項問題。而「追徵
    其價額」或「以其財產抵償」，分別係針對現行貨幣以外之
    其他財產與現行貨幣之兩種不同選項。所稱「追徵其價額者
    」，係指所沒收之物為金錢以外之其他財產，而不能就原物
    為沒收時，因其實際價值不確定，應追徵其價額，使其繳納
    與原物相當之價額，並無以其財產抵償之問題。倘嗣後追徵
    其價額無結果，而須以其財產抵償者，要屬行政執行機關依
    強制執行有關法律之執行問題，即無不能執行之情形，自毋
    庸諭知「以其財產抵償」（最高法院99年度第5次刑事庭會
    議決議、99年度臺上字第4463號判決亦足資參照）。再行動
    電話之SIM卡，係電信公司交予客戶使用，該門號期滿或退
    租時，電信公司僅須將原卡片所設定之資料由該公司之行動
    電話系統中消除，卡片並非由客戶所借用，亦無約滿或儲值
    額度用罄後應予回收之機制，此為公眾週知之現今行動電話
    使用交易之常態，則依循現今交易型態，縱行動電話登記名
    義人並非被告本人，然依社會一般行動電話之使用慣例，仍
    應將其所有權歸屬於被告。查扣案之黑銀色諾基亞廠牌插置
    使用門號0000000000號行動電話（含該門號SIM卡）1支，及
    全黑色諾基亞廠牌插置使用門號0000000000號行動電話（含
    該門號SIM卡）1支，為被告李齊中所有，且係供被告李齊中
    為如附表一、二所示各次聯絡販賣第一級毒品所使用(見本
    院99年12月23日訊問筆錄)，爰依毒品危害防制條例第19條
    第1項規定，在被告李齊中如附表一、二所示各次販賣第一
    級毒品罪之宣告刑下，分別宣告沒收。
  (三)又扣案之電子磅秤1個，係被告李齊中所有，並供其犯如附
    表一、二所示各次販賣第一級毒品犯行所用之物，業據被告
    李齊中供明在卷，爰依毒品危害防制條例第19條第1項規定
    ，在被告李齊中所犯如附表一、二所示各次販賣第一級毒品
    罪所宣告刑下，分別宣告沒收。
  (四)按犯毒品危害防制條例第4條至第9條、第12條、第13條或第
    14條第1項、第2項之罪者，其供犯罪所用或因犯罪所得之財
    物均沒收之，如全部或一部不能沒收時，追徵其價額或以其
    財產抵償之，毒品危害防制條例第19條第1項定有明文。又
    毒品危害防制條例第19條第1項規定，犯販賣毒品罪者，其
    犯罪所得之財物均沒收之，係採義務沒收主義。故販賣毒品
    所得之對價，不問其中成本若干，利潤多少，均應全部諭知
    沒收，貫徹政府查禁煙毒之決心，以符立法本旨。再犯毒品
    危害防制條例第4條之罪者，其犯罪所得之財物應予沒收，
    如全部或一部不能沒收時，追徵其價額或以其財產抵償之，
    該條例第19條第1項規定甚明。由此項規定觀之，必限於所
    得者為金錢以外之其他財物而無法沒收時，始應追徵其價額
    。如所得財物為金錢而無法沒收時，則應以其財產抵償之，
    不發生追徵價額之問題（最高法院96年度臺上字第3450號、
    95年度臺上字第925號、94年度臺上字第7421號、91年度臺
    上字第2419號、93年度臺上字第4584號判決可資參照）。據
    此，本案被告販賣第一級毒品海洛因之所得分別如附表一所
    示，合計共6萬2千元，雖均未扣案，仍應依毒品危害防制條
    例第19條第1項之規定，各於所宣告刑項下，分別諭知沒收
    ，如全部或一部不能沒收時，均以其財產抵償之。
  (五)再按被告經法院為有罪之科刑判決時，查獲之毒品，與被告
    本案所犯並經法院諭知有罪者若全然無關，固不得於該有罪
    判決之主刑下宣告沒收，至若查獲之毒品，與被告被訴之本
    案非全然無關，法院自應於主刑下宣告沒收（最高法院94年
    度台上字第1227號判決意旨參照）。查本案員警於上開查獲
    時地扣得扣案之第二級毒品甲基安非他命8包(合計驗餘純質
    淨重9.17公克)，經送往內政部警政署刑事警察局鑑定，均
    含有第二級毒品甲基安非他命，另扣案之2包白色粉末(合計
    驗餘重7.72公克)，經內政部警政署刑事警察局鑑定，檢出
    未列管之普魯卡因麻醉劑成分，有內政部警政署刑事警察局
    99 年7月22日刑鑑字第0990091894號鑑定書附卷可憑，雖係
    被告李齊中所有，惟與販賣第一級毒品犯行無關，復查無證
    據證明上開毒品與本案被告犯行有何直接關聯，本院自無從
    就該等扣案毒品併予宣告沒收銷燬之諭知。
  (六)至扣案之不詳廠牌雙卡機(內含門號SIM卡)之行動電話1支、
    、門號為0000000000、0000000000號之SIM卡2張，雖為被告
    所持用，然被告於本院審理時亦陳稱該3支門號非供交易毒
    品聯絡使用(見本院99年12月23日訊問筆錄)，且查無證據足
    資證明與本案有何關聯，自無從併予宣告沒收，再予敘明。
據上論斷，應依刑事訴訟法第299條第1項前段，毒品危害防制條
例第4條第1項、第17條第2項、第18條第1項前段、第19條第1項
，刑法第11條、第47條第1項、第59條、第51條第5款，判決如主
文。
本案經檢察官林明誼到庭執行職務。
中    華    民    國   100    年    1     月    6     日
                  刑事第四庭  審判長法  官  吳進發
                                    法  官  黃益茂
                                    法  官  李婉玉
以上正本證明與原本無異。
如不服本判決應於收受判決後10日內向本院提出上訴書狀，並應
敘述具體理由；其未敘述上訴理由者，應於上訴期間屆滿後20日
內向本院補提理由書（均須按他造當事人之人數附繕本）「切勿
逕送上級法院」。
                                    書記官  林政佑
中    華    民    國   100    年    1     月    6     日
附表一
┌─┬───┬────┬─────┬────────┬─────────┬──────────────┐
│編│販  賣│時    間│地      點│販   賣  方   式│  販毒數量及所得  │所犯罪名及應處之刑（含從刑）│
│號│對  象│        │          │                │（單位：新臺幣）  │                            │
├─┼───┼────┼─────┼────────┼─────────┼──────────────┤
│1 │張秉華│99年4月4│雲林縣斗南│張秉華以門號0970│販賣海洛因約1錢， │李齊中販賣第一級毒品，累犯，│
│  │      │日下午3 │交流道旁之│272363號行動電話│所得21000元。     │處有期徒刑捌年。扣案之黑銀色│
│  │      │、4時許 │7-11 便利 │，撥打李齊中所持│                  │諾基亞廠牌插置使用門號098854│
│  │      │        │商店      │用0000000000號行│                  │1059號行動電話（含該門號SIM │
│  │      │        │          │動電話聯絡海洛因│                  │卡）壹支、電子磅秤壹個，均沒│
│  │      │        │          │交易事宜，並約定│                  │收之。未扣案之販賣第一級毒品│
│  │      │        │          │時間、地點進行交│                  │所得新臺幣貳萬壹仟沒收之，如│
│  │      │        │          │易海洛因。張秉華│                  │全部或一部不能沒收時，以其之│
│  │      │        │          │並交付21000元予 │                  │財產抵償之。
│  │      │        │          │李齊中。        │                  │                            │
│  │      │        │          │                │                  │                            │
│  │      │        │          │                │                  │                            │
│  │      │        │          │                │                  │                            │
├─┼───┼────┼─────┼────────┼─────────┼──────────────┤
│2 │吳佳隆│99年4月 │臺中市臺中│吳佳隆以門號0937│販賣海洛因1小包， │李齊中販賣第一級毒品，累犯，│
│  │      │10日凌晨│港路2段與 │271711號行動電話│所得5000元。      │處有期徒刑拾陸年。扣案之全黑│
│  │      │1時13分 │西屯路口  │，撥打李齊中所持│                  │色諾基亞廠牌插置使用門號0987│
│  │      │許      │          │用0000000000號行│                  │450336號行動電話（含該門號SI│
│  │      │        │          │動電話聯絡海洛因│                  │M卡）壹支、電子磅秤壹個，均 │
│  │      │        │          │交易事宜，並約定│                  │沒收之。未扣案之販賣第一級毒│
│  │      │        │          │時間、地點進行交│                  │品所得新臺幣伍仟沒收之，如全│
│  │      │        │          │易海洛因。吳佳隆│                  │部或一部不能沒收時，以其之財│
│  │      │        │          │並交付5000元予李│                  │產抵償之。                  │
│  │      │        │          │齊中。          │                  │                            │
├─┼───┼────┼─────┼────────┼─────────┼──────────────┤
│3 │吳佳隆│99年4月 │中山高速公│吳佳隆以門號0937│販賣海洛因1小包， │李齊中販賣第一級毒品，累犯，│
│  │      │18日22時│路豐原交流│271711號行動電話│所得5000元。      │處有期徒刑拾陸年。扣案之全黑│
│  │      │6分許   │道附近某處│，撥打李齊中所持│                  │色諾基亞廠牌插置使用門號0987│
│  │      │        │          │用0000000000號行│                  │450336號行動電話（含該門號SI│
│  │      │        │          │動電話聯絡海洛因│                  │M卡）壹支、電子磅秤壹個，均 │
│  │      │        │          │交易事宜，並約定│                  │沒收之。未扣案之販賣第一級毒│
│  │      │        │          │時間、地點進行交│                  │品所得新臺幣伍仟沒收之，如全│
│  │      │        │          │易海洛因。吳佳隆│                  │部或一部不能沒收時，以其之財│
│  │      │        │          │並交付5000元予李│                  │產抵償之。                  │
│  │      │        │          │齊中。          │                  │                            │
├─┼───┼────┼─────┼────────┼─────────┼──────────────┤
│4 │張秉華│99年4月 │雲林縣斗南│張秉華以門號0970│販賣海洛因約1錢， │李齊中販賣第一級毒品，累犯，│
│  │      │17日20時│交流道旁之│272363號行動電話│所得21000元。     │處有期徒刑捌年。扣案之全黑色│
│  │      │9分許   │7-11 便利 │，撥打李齊中所持│                  │諾基亞廠牌插置使用門號098745│
│  │      │        │商店前    │用0000000000號行│                  │0336號行動電話（含該門號SIM │
│  │      │        │          │動電話聯絡海洛因│                  │卡）壹支、電子磅秤壹個，均沒│
│  │      │        │          │交易事宜，並約定│                  │收之。未扣案之販賣第一級毒品│
│  │      │        │          │時間、地點進行交│                  │所得新臺幣貳萬壹仟沒收之，如│
│  │      │        │          │易海洛因。張秉華│                  │全部或一部不能沒收時，以其之│
│  │      │        │          │並交付21000元予 │                  │財產抵償之。                │
│  │      │        │          │李齊中。        │                  │                            │
├─┼───┼────┼─────┼────────┼─────────┼──────────────┤
│5 │吳佳隆│99年4月 │彰化縣和美│吳佳隆以門號0937│販賣海洛因2小包， │李齊中販賣第一級毒品，累犯，│
│  │      │19日16時│鎮和美交流│271711號行動電話│所得10000元。     │處有期徒刑拾陸年。扣案之全黑│
│  │      │51分許( │道附近某處│，撥打李齊中所持│                  │色諾基亞廠牌插置使用門號0987│
│  │      │於本院99│          │用0000000000號行│                  │450336號行動電話（含該門號SI│
│  │      │年12月23│          │動電話聯絡海洛因│                  │M卡）壹支、電子磅秤壹個，均 │
│  │      │日審理時│          │交易事宜，並約定│                  │沒收之。未扣案之販賣第一級毒│
│  │      │業經檢察│          │時間、地點進行交│                  │品所得新臺幣壹萬元沒收之，如│
│  │      │官更正) │          │易海洛因。吳佳隆│                  │全部或一部不能沒收時，以其之│
│  │      │        │          │並交付10000元予 │                  │財產抵償之。                │
│  │      │        │          │李齊中。        │                  │                            │
└─┴───┴────┴─────┴────────┴─────────┴──────────────┘
 附表二
 ┌─┬────┬────┬─────┬────────┬───────┬──────────────┐
 │編│購買對象│時間    │地點      │購買方式        │購買數量      │所犯罪名及應處之刑(含從刑   │
 │號│        │        │          │                │              │                            │
 │  │        │        │          │                │              │                            │
 ├─┼────┼────┼─────┼────────┼───────┼──────────────┤
 │1 │真實姓名│99年4月2│臺中縣烏日│李齊中為販賣第一│購買價值新臺幣│李齊中販賣第一級毒品，累犯，│
 │  │年籍不詳│5日晚間 │鄉烏日火車│級毒品海洛因，以│26萬元、重2兩 │處有期徒刑捌年。扣案之第一級│
 │  │綽號「信│7時許   │站之7-11便│門號0000000000號│海洛因。      │毒品海洛因貳拾包(合計驗餘 │
 │  │友」之成│        │利商店    │行動電話，撥打「│              │淨重壹零貳點貳伍公克)，均沒 │
 │  │年男子  │        │          │信友」所持用之09│              │收銷燬之。扣案之全黑色諾基亞│
 │  │        │        │          │00000000號行動電│              │廠牌插置使用門號0000000000號│
 │  │        │        │          │話連絡海洛因交易│              │行動電話（含該門號SIM卡）壹 │
 │  │        │        │          │事宜，並約定時間│              │支、電子磅秤壹個，均沒收之  │
 │  │        │        │          │、地點進行海洛因│              │。                          │
 │  │        │        │          │交易。李齊中以新│              │                            │
 │  │        │        │          │臺幣26萬元之代價│              │                            │
 │  │        │        │          │向「信友」販入海│              │                            │
 │  │        │        │          │洛因。          │              │                            │
 └─┴────┴────┴─────┴────────┴───────┴──────────────┘
附錄論罪科刑法條
毒品危害防制條例第4條：
製造、運輸、販賣第一級毒品者，處死刑或無期徒刑；處無期徒
刑者，得併科新臺幣二千萬元以下罰金。